臺灣臺中地方法院刑事判決　　　　　　　　　　　　　九十一年度訴字第四五三號
　　公　訴　人　臺灣臺中地方法院檢察署檢察官
　　被　　　告　丙○○
右列被告因公共危險案件，經檢察官提起公訴（九十年度偵字第二二一二八號），本
院判決如左：
    主  文
丙○○服用酒類，不能安全駕駛動力交通工具而駕駛，處拘役伍拾日，如易科罰金以
參佰元折算壹日。
    事  實
一、丙○○明知飲酒後會使人動作變慢、思考力差、情緒起伏大、步態不穩、肢體協
    調、平衡感與判斷力障礙度升高、眼球震顫，甚至說話不清、失憶等不能安全駕
    駛動力交通工具之情形，且其甫因酒精濃度超過規定標準而駕駛車輛，被吊扣其
    駕駛執照，原不得駕駛車輛，竟自民國九十年十二月八日二十三時起，與友人在
    臺中市逢甲大學附近飲用啤酒至翌日凌晨一時止，其飲畢後吐氣所含酒精濃度已
    超過每公升Ｏ．二五毫克之標準值，而不能安全駕駛動力交通工具之狀況下，猶
    仍以時速七、八十公里之車速駕駛車牌號碼九Ｈ（起訴書誤載為九Ｍ）─０三七
    七號自小客車，搭載友人乙○○前往臺中市西屯區找尋朋友，嗣於九十年十二月
    九日凌晨一時二十分許，因丙○○駕駛之車輛在臺中市○○路上快速迴轉二次，
    經在場取締飆車之員警認其涉嫌飆車（該部分不另為無罪之諭知，詳如後述），
    而在臺中市○○路與西屯路口攔截查獲，並於當日凌晨一時三十六分許，對丙○
    ○施以口部吐氣方式測試酒精濃度，發現其酒精濃度測定值達每公升○．三二毫
    克，始查獲上情。
二、案經臺中市警察局第六分局報請臺灣臺中地方法院檢察署檢察官偵查起訴。
    理  由
一、訊據被告丙○○於本院審理時對於右揭事實坦承不諱，並經證人乙○○證稱無誤
    ，且有舉發違反道路交通管理事件通知單及酒精測試表等影本各一份在卷可稽。
    按汽車駕駛人，飲用酒類後其吐氣所含酒精濃度超過每公升０．二五毫克者，不
    得駕車，道路交通安全規則第一百十四條第二款定有明文。再按刑法第一百八十
    五條之三所稱「不能安全駕駛動力交通工具」係屬不確定法律概念，除衡之行為
    人駕車時飲用酒類之程度及飲酒後吐氣或血液中酒精含量之多寡外，並應參以行
    為人當時之精神狀態、駕駛車輛對於交通號誌或交通指揮之遵守能力，以資相佐
    ，斷非徒以飲酒數量作為取決是否成罪之唯一標準，否則，個人酒量殊異，偶因
    特殊情狀致未達平日精神狀態者亦所在多有，是駕駛人於吐氣中酒精濃度達每公
    升○．五五毫克以上者，參酌各國標準固得認為不能安全駕駛，然在此標準以下
    之行為，如輔以其他客觀事實得作為不能安全駕駛之判斷時，亦屬之，法務部八
    十八年五月十八日法八八檢字第００一六六九號函亦同此意旨。查被告自承甫因
    酒精濃度超過規定標準而駕駛車輛，遭吊扣駕駛執照，原不得駕駛車輛，然其本
    件又因駕車在環中路上快速迴轉二次，而經員警認其涉嫌飆車等情，堪認被告駕
    車當時之精神狀態已不佳，再參以被告於本院審理時自白其於本件飲酒後開車速
    度會較快，確會影響安全駕駛之事實，另證人乙○○於本院審理時證稱：被告當
    時車速約時速七、八十公里，伊有告訴被告開車要開慢一點等語，可知被告當時
    確因服用酒類導致注意力無法集中，對於行車速度之遵守能力已有欠缺，足認其
    已不能安全駕駛動力交通工具而駕駛甚為明確，因此被告該部分犯行堪予認定，
    應依法論科。
二、核被告所為，係犯刑法第一百八十五條之三之服用酒類，不能安全駕駛動力交通
    工具而駕駛罪。爰審酌被告甫因酒醉駕車而遭吊扣駕照，竟再次不顧公眾之安危
    ，明知飲酒後已不能安全駕駛，復又貿然駕車，潛在之危險性甚高，應予非難，
    惟念及被告本次犯行未生人員或車輛之損害，且其於本院審理時坦承犯行，態度
    尚可等一切情狀，量處如主文所示之刑，並諭知易科罰金之折算標準。
三、公訴意旨另以：被告於九十年十二月九日凌晨一時二十分許，向他人借用前座為
    賽車用椅，後座經拆卸，裝設有大包圍、擾流板，改造壓低底盤及排氣管之車號
    九Ｍ（應為九Ｈ之誤）─０三七七號賽車，明知飆車足使參與道路交通公眾之往
    來危險，仍在臺中市○○路，與其他車輛，占據車道，以時速一百一十公里以上
    速度競速及原地迴轉加速狂飆，嚴重影響路人及參與道路交通公眾之安全，以此
    方法致生陸路往來之危險，因認被告涉有刑法第一百八十五條第一項以他法致生
    陸路往來之危險罪嫌。惟按犯罪事實應依證據認定之，無證據不得推定其犯罪事
    實，刑事訴訟法第一百五十四條定有明文。又按認定犯罪事實應憑積極證據，倘
    積極證據不足以為不利於被告事實之認定時，即應為有利被告之認定，更不必有
    何有利之證據，最高法院三十年上字第八一六號著有判例，所謂「積極證據足以
    為不利被告事實之認定」，依據同院七十六年臺上字第四九八六號判例意旨，係
    指據為訴訟上證明之全盤證據資料，在客觀上以達於通常一般之人均不致於有所
    懷疑，而得確信被告確曾犯罪之程度；若未達到此一程度，而有合理懷疑之存在
    時，即無從為被告有罪之確信。
四、本件公訴人認被告涉有前開罪嫌，無非係以被告坦承以時速一百一十公里以上速
    度競速及原地迴轉加速行駛兩趟，又被告駕駛改裝車輛在警方每星期重點查緝飆
    車之地點與其他車輛一起飆車之事實，經查獲員警蔡宗達到庭證述明確，及臺中
    市警察局第六分局取締飆車勤務部署圖一紙附卷可稽等為其論據。然訊據被告堅
    決否認其有前開犯行，辯稱：伊係第一次向朋友借用該車駕駛，並不知該車是做
    為賽車之用，當天伊是要到西屯江西厝巷找一位朋友，車速大約時速七、八十公
    里，因找不到路所以迴轉一次，後來又因路段不通再迴轉一次，伊並沒有與其他
    車輛占據車道，亦未以時速一百一十公里以上速度競速及原地迴轉加速狂飆等語
    。經查被告於警偵訊時並未坦承其以時速一百一十公里以上速度參與飆車之情，
    而證人即當時坐於車內之乙○○於警偵訊及本院審理時證稱：當天伊與被告喝酒
    後，被告邀伊一起去西屯找同事及買東西，後來被告在找路，所以曾迴轉二次，
    那時車速大概時速七、八十公里，沒有很快，如果被告在飆車，伊不可能還敢打
    瞌睡，且若被告與其他車輛集結飆車的話，被告一定會叫醒伊等語，核與被告所
    辯大致相符。又查證人即員警蔡宗達於本院審理時到庭證述：當時被告車速很快
    ，據伊判斷大約時速一百多公里，當地應限速在三十公里以下，後來發現該車是
    改裝車輛，又在環中路原地打轉及迴轉二次，所以才在路口將停紅燈之被告攔下
    來，那時並沒有看到被告與飆車隊伍聚集在一起等語。由上開證人之證詞觀之，
    可知該證人係以被告車速很快及被告駕駛改裝車輛在原地迴轉二次為由，判定被
    告應有飆車之事實，然按刑法第一百八十五條第一項之罪，須行為人主觀上具有
    損壞、壅塞陸路、水路、橋樑或其他公眾往來之設備或以他法使供公眾交通之設
    備喪失其效用之故意，且認識其行為所生之結果將足生交通往來危險之虞為其構
    成要件。復按一般參與飆車型態多為呼朋引伴，藉由聚眾在道路狂飆、蛇行、逆
    向、跨越雙黃線等方式而於同儕間吹噓獲取認同，但本件證據上僅能認定被告當
    時車速超過該路段行車速限三十公里之規定，並無法證明被告有與其他車輛占據
    車道，並以時速一百一十公里以上速度競速及原地迴轉加速狂飆，嚴重影響路人
    及參與道路交通公眾之安全，致生陸路往來之危險之故意與行為，再參以被告尚
    且在路口停紅燈，且被告並未與飆車隊伍聚集一起以觀，益認被告應未與其他車
    輛占據車道競速及原地迴轉加速狂飆等行為，即未致生陸路往來之危險。是尚不
    能僅以被告駕駛改裝車輛快速迴轉二次，即遽認被告有以他法致生陸路往來之危
    險之犯行。況在被告之後查獲涉嫌飆車之另案被告甲○○亦經檢察官為不起訴處
    分在案，有臺灣臺中地方法院檢察署九十年度偵字第二二一二五號偵查卷宗影本
    在卷可參。故被告辯稱其無參與飆車之犯行，尚堪採信。此外本件復查無其他積
    極證據足認被告有以他法致生陸路往來之危險之犯行，應認被告該部分犯罪尚屬
    不能證明，本應為無罪之諭知，然公訴人認該部分與前開論罪科刑部分，有想像
    競合之裁判上一罪關係，故就該部分不另為無罪之諭知，併此敘明。
據上論斷，應依刑事訴訟法第二百九十九條第一項前段，刑法第一百八十五條之三、
第四十一條第一項前段，罰金罰鍰提高標準條例第二條，判決如主文。
中      華      民      國    九十一    年      四      月      十      日
                              臺灣臺中地方法院刑事第四庭
                                      法  官  張  靜  琪
右正本證明與原本無異。
如不服本判決，應於判決送達後十日內向本院提出上訴狀，上訴於臺灣高等法院臺中
分院( 須附繕本 )。
                                      書記官
中      華      民      國    九十一    年      四      月      十      日
附錄論罪科刑法條
刑法第一百八十五條之三
服用毒品、麻醉藥品、酒類或其他相類之物，不能安全駕駛動力交通工具而駕駛者，
處一年以下有期徒刑、拘役或三萬元以下罰金。
